臺灣新北地方法院民事判決      
111年度婚字第217號
原      告  乙○○  
被      告  甲○○  


上列當事人間請求離婚事件，本院於民國111年9月29日言詞辯論
終結，判決如下：
    主      文
一、准原告與被告離婚。
二、訴訟費用由被告負擔。
    事實及理由
壹、程序方面：
一、按原告於判決確定前，得撤回訴之全部或一部，但被告已為
    本案之言詞辯論者，應得其同意，民事訴訟法第262條第1項
    定有明文，此復為家事事件法第51條於家事訴訟事件所準用
    。查原告起訴原請求准與被告離婚、請求夫妻剩餘財產分配
    ，嗣原告於民國111年8月2日當庭撤回請求夫妻剩餘財產分
    配部分，經核與前開規定並無不合，應予准許。
二、本件被告經合法通知，無正當理由未於言詞辯論期日到場，
    核無民事訴訟法第386條各款所列情形，依家事事件法第51
    條準用民事訴訟法第385條第1項前段規定，爰依原告之聲請
    ，由其對被告一造辯論而為判決。
貳、實體方面：
一、原告起訴主張：兩造於94年3月12日結婚、94年4月6日辦理
    登記，兩造原應共同負擔經營家庭責任，惟被告長期積欠債
    務，並突於108年8月24日留下遺言離家，後被告雖有返家，
    但仍不踏實工作，成天抱持一夜致富之想法而購買彩券，工
    作時有時無長達數年。被告除因經濟能力不佳，未協助原告
    分擔家中生活開銷外，生活習慣亦不佳，時常不沖馬桶、抽
    菸致家具損壞，原告多次與被告溝通，被告依然故我，令原
    告在惡劣衛生條件下與被告同住逾10年，原告已心力交瘁。
    近期於110年10月原告之子曾天麟因病去世，被告未協助處
    理後事，反倒提出要去泰國打拼，隨後於110年11月26日留
    下信函再次離家不知去向，原告亦聯繫不上被告，兩造婚姻
    破綻已難修復，爰按民法第1052條第1項第5款、第2項規定
    ，請求法院擇一判准離婚，並聲明：如主文所示。
二、被告經合法通知未於言詞辯論期日到場，亦未提出任何書狀
    作聲明陳述。
三、本院之判斷：
（一）法律依據：
      按民法第1052條第2 項規定：「有前項以外之重大事由，
      難以維持婚姻者，夫妻之一方得請求離婚。但其事由應由
      夫妻之一方負責者，僅他方得請求離婚。」核其立法本旨
      ，乃以同條第1項各款列舉之離婚原因，過於嚴格，故增
      列第2項，即夫妻一方之事由，雖不備同條第1項所列各款
      之要件，祇須按其事由之情節，在客觀上，確屬難以維持
      婚姻生活者，亦在得請求裁判離婚之列，但其事由應由夫
      妻一方負責者，僅他方得請求離婚，是其所採者為消極破
      綻主義精神，而非積極破綻主義。因此，若夫妻雙方均為
      有責時，則應衡量比較雙方之有責程度，而許責任較輕之
      一方向應負主要責任之他方請求離婚，如雙方之有責程度
      相同，則雙方均得請求離婚，以符公平。又婚姻係以夫妻
      之共同生活為目的（民法第1001條規定），配偶應互相協
      力保持其共同生活之圓滿及幸福，因而夫妻應相互尊重以
      增進情感和諧及誠摯之相處，此為維持婚姻之基礎，若此
      基礎不復存在，致夫妻無法共同生活而無復合之可能者，
      即應認有難以維持婚姻之重大事由存在。
（二）經查： 
 　1、兩造於94年3 月12日結婚，現婚姻關係存續中一節，有全
      戶戶籍謄本在卷可參。
　 2、就原告主張被告婚後不負擔家庭生活開銷，又多次離家難
      以聯繫等情，業據原告提出LINE群組訊息截圖、原告轉帳
      單據、被告手寫信函、置物架遭燻黑影像等件為證，並經
      原告之女曾芷筑到庭證述：「（問：原告主張在108年時
      被告有留下群組訊息說要離家，是否就不曾再返家？）是
      ，我有在群組，所以我有看過LINE群組訊息，裡面被告就
      有交代他的身後事要怎麼處理，但大概兩三個月之後被告
      就又出現了。收到該訊息的時候我還沒結婚，但已經沒有
      住家裡，我因為跟原告還有妹妹聯絡，所以他們都知道這
      件事情。（問：被告後來回家後又同住到何時？）住到11
      0年的11月又離家至今，到今天為止也都沒有回家。（問
      ：被告最後一次離家有無留下訊息？）有留下一封家書。
      上面說被告要出去打拼，家裡的事情就麻煩原告了，但是
      就都無消無息，還叫我們不要聯繫被告。」、「（問：在
      兩造同住時，被告的工作狀況？）不穩定，常常沒工作。
      從我們107年住在土城永豐路開始，家中經濟就由原告負
      擔。（問：兩造有因為經濟事項吵架嗎？）有說要溝通，
      但被告一直不願意處理。」、「（問：在兩造同住期間，
      兩造有吵過離婚嗎？）有，因為被告已經一再離家，聯繫
      不上，加上去年弟弟離開，我說的弟弟叫曾天麟也不是原
      告跟被告所生。被告不止沒工作，我弟弟去世被告都沒有
      幫忙，原告就心寒受不了，不只沒有經濟上的支柱，被告
      也沒給原告心情上的支柱，甚至還不告而別。」等語（見
      本院111年8月2日準備程序筆錄），核與原告前開主張情
      節相合。又被告經本院合法通知，未到場爭執上情，復未
      提出書狀答辯，依前開調查，堪信原告本件之主張為真實
      。
（三）本院審酌兩造為夫妻關係，共同生活難免有所摩擦，基於
      夫妻情誼自當相互扶持、尊重，同等付出共同經營婚姻生
      活，惟被告卻未協助分擔家庭費用，又多次離家未與原告
      聯絡，客觀上顯難期待任何人若處此長期不受配偶扶持之
      境況，仍能有維持婚姻之意願，再者，原告訴請離婚，其
      態度堅決，被告則始終未到庭或以書面陳述意見，顯然兩
      造均已喪失維持婚姻之期待，足認兩造間之婚姻關係所生
      破綻已深，難以期待其回復，可認已有難以維持婚姻之重
      大事由。而衡之該事由之發生，肇因於原告已多次與被告
      溝通，希望被告能改善其工作態度、協助分擔家中經濟，
      被告卻仍未為改善，更於原告歷經喪子之痛之時再次離家
      ，並片面斷絕與原告之聯繫，兩造婚姻無法繼續維持，實
      可歸責於被告。從而，原告依民法第1052條第2項之規定
      ，主張兩造有難以維持婚姻之重大事由存在，據以訴請判
      決離婚，為有理由，應予准許。至原告雖併主張民法第10
      52條第1項第5款為離婚原因，然原告既已表明就所主張離
      婚之事由請求本院擇一判決准予離婚，則本院就其餘部分
      即無庸再加審認，附此敘明。
四、訴訟費用負擔之依據：家事事件法第51條，民事訴訟法第78
    條。
中    華    民    國   111    年    11    月    11    日
                  家事第二庭審判長法  官  李政達  
                                  法  官  顧仁彧
                                  法  官  盧柏翰
以上正本係照原本作成。
如不服本判決，應於判決送達後二十日之不變期間內，向本院提
出上訴狀。（須按他造當事人之人數附繕本）。如委任律師提起
上訴者，應一併繳納上訴審裁判費。
中　　華　　民　　國　　111 　年　　11　　月　　11　　日
                                  書記官  陳瑋杰